臺灣臺南地方法院民事裁定　　　　　 100年度消債聲字第16號
債　務　人　陳珮娟
上列當事人因消費者債務清理事件聲請免責，本院裁定如下：
    主  文
債務人陳珮娟不免責。
    理  由
一、按債務人有下列各款情形之一者，法院應為不免責之裁定，
    但債務人證明經普通債權人全體同意者，不在此限：四、因
    浪費、賭博或其他投機行為，致財產顯然減少或負擔過重之
    債務，而生開始清算之原因，消費者債務清理條例（下稱消
    債條例）第134條第4款定有明文。又按消費者債務清理制度
    並非在使債務人恣意消費所造成之債務，轉嫁予債權人負擔
    ，債務人免責制度，應在鼓勵勤勞誠實之債務人，而非縱容
    債務人奢侈浪費，倘債務人於聲請清算前之相當期間內，利
    用信用金融之機會，恣意為非屬通常生活所需之鉅額消費或
    作奢侈性、浪費性之消費，而不在意日後履行返還之能力，
    反而算計消債條例中之免責制度，濫用清算程序以規避其應
    負擔之償還責任，自與消債條例之立法本旨有違。
二、經查：
（一）債務人聲請消費者債務清理事件，前經本院裁定自民國97
      年8月11日17時起開始更生程序，嗣因更生方案未依消債
      條例第59條、第60條可決，經本院裁定開始清算程序，因
      清算財團之財產不敷清償財團費用及財團債務，復經本院
      裁定終止清算程序確定在案，業據本院調閱本院97年度消
      債更字第575號、97年度執消債更字第63號、99年度消債
      清字第29號及99年度司執消債清字第32號卷查明屬實。
（二）經本院依職權函請債權人提供債務人之消費明細，經各債
      權人函覆債務人使用萬泰銀行、花旗銀行、中國信託銀行
      、華南銀行、新光銀行、永豐銀行、國泰世華銀行、匯誠
      第二資產管理公司（原慶豐銀行）、台新銀行、第一銀行
      、大眾銀行之信用卡消費及借款情形約略如下：
（１）萬泰銀行現金卡（90年3月～92年4月）：90年3月提領新
      台幣（下同）10萬元、90年7月提領3萬元、91年共提領23
      4,000元、92年4月提領38,000元，截至97年5月21日尚積
      欠本金244,973元。
（２）花旗銀行信用卡（93年3月～94年12月）：期間消費主要
      以新光三越百貨、法國娃娃、萊茵河服飾、唐暐手染服飾
      、克緹國際公司等為主，目前尚積欠本金69,303元。
（３）中國信託銀行：
    信用卡（94年6月～95年1月）：主要以克緹國際公司消費
      為主，目前尚積欠本金54,172元。
    現金卡（92年6月～94年5月）：92年提領50,600元、93年
      提領25,000元、94年提領6,500元，截至97年9月26日尚積
      欠本金42,313元。
（４）華南銀行信用卡（92年4月～95年1月）：主要以克緹國際
      公司消費為主，另於新光三越百貨消費1,793元、大開旅
      社消費4,538元、寶貝名店消費1,160元，截至97年7月1日
      尚積欠本金50,547元。
（５）新光銀行信用卡（90年2月～94年10月）：於90年1、2月
      間至克緹國際公司消費6,000元、年輕貴族消費9,600元、
      千金內衣專門店消費3,856元後，即以克緹國際公司消費
      為主，嗣於91年1月至新光三越百貨消費8,399元，還款方
      式採每期1,000元至2,600元不等之方式持續還款，截至99
      年5月3日尚積欠本金55,984元。
（６）永豐銀行信用卡（92年11月～95年2月）：以新光三越百
      貨及美商世界健身公司消費為主，截至97年12月30日尚積
      欠本金80,635元。
（７）國泰世華銀行：
    信用卡（90年11月～94年12月）：以克緹國際公司消費為
      主，並於94年2、3月於新光三越百貨消費共12,602元、巨
      冠旅行社消費10,200元、台灣菸酒公司消費3,840元及繳
      付國泰人壽公司保險費，截至97年8月11日尚積欠本金92,
      618元。
    現金卡：截至97年5月11日尚積欠本金74,452元。
（８）匯誠第二資產管理公司（原慶豐銀行）：
    信用卡（90年1月～95年1月）：以克緹國際公司消費為主
      ，另於90年1月在丞穩服飾精品店消費29,400元、92年4月
      預借現金30,000元，其餘為新光三越百貨消費7筆共14,74
      4元，截至97年12月1日尚積欠本金117,251元。
    信用貸款：截至97年12月1日尚積欠本金260,604元。
（９）台新銀行：
    信用貸款：92年5月27日貸款20萬元，截至97年6月25日尚
      積欠本金27,806元。
    現金卡（92年5月～94年9月）：於93年11月提領20萬元、
      94年5月提領303,700元、94年6月提領201,300元，截至97
      年4月11日尚積欠439,162元。
（１０）第一銀行信用卡（90年12月～95年1月）：以克緹國際公
      司消費為主，截至97年5月1日尚積欠41,139元。
（）大眾銀行現金卡（91年12月～95年1月）：於91年12月提
      領19,000元、92年8月提領20,000元、93年9月提領34,100
      元、94年3月提領20,000元，截至95年5月26日尚積欠本金
      75,314元。
（三）本院審視債務人積欠債務主因係於91年至94年間持續使用
      信用卡消費，並以現金卡及申辦信用貸款方式借款致債務
      累加，終致無法清償。本院於100年3月15日及同年月31日
      函請債務人於文到7日內說明（１）債務人90年至93年間
      從事何工作？每月薪資若干元？（若係從事營業，每月淨
      收入若干元？）並提供資料證明之。（２）債務人以現金
      卡、信用卡及個人信用借款方式向債權金融機構借貸之金
      錢，其用途為何？是否用以供生活上所必要支出？並提供
      資料證明之。（３）說明克緹國際公司消費係作何用途使
      用？若係用以從事美容業，則債務人90年至94年間營業用
      品之供貨商除克緹國際公司外，是否尚有向他公司進貨？
      若有，債務人向他公司平均每月進貨金額為何？貨款付費
      方式為何？並提供資料證明。（４）債務人於92年至94年
      間至新光三越百貨、法國娃娃、萊茵河服飾、唐暐手染服
      飾、丞穩服飾精品店等商店消費，上開消費內容是否為生
      活所需等情，債務人已分別於100年3月16日及同年4月1日
      收受上開函文，惟迄今仍未具狀向本院提出說明。債務人
      既不願如實說明90年至94年間收入、支出情形及其使用信
      用卡消費並以現金卡及申辦信用貸款之借款用途，依上開
      消費及借貸情形，堪信債權人主張債務人係因浪費、賭博
      或其他投機行為，致負擔過重之債務，而生開始清算之原
      因為真實。
三、綜上所述，債務人確因浪費、賭博或其他投機行為，致負擔
    過重之債務，而生開始清算之原因，且經本院依職權函詢債
    權人結果，債權人萬泰銀行、花旗銀行、中國信託銀行、華
    南銀行、新光銀行、永豐銀行、國泰世華銀行、匯誠第二資
    產管理公司（原慶豐銀行）、台新銀行、第一銀行、大眾銀
    行、京城銀行、匯豐（台灣）銀行均表明不同意債務人免責
    ，有萬泰銀行、花旗銀行、中國信託銀行、華南銀行、新光
    銀行、永豐銀行、國泰世華銀行、匯誠第二資產管理公司（
    原慶豐銀行）、台新銀行、第一銀行、大眾銀行、京城銀行
    、匯豐（台灣）銀行兆豐銀行之陳報狀各1份附卷可參，則
    依消債條例第134條之規定，債務人應不予免責，爰裁定如
    主文。
中    華    民    國  100    年    4    月     15     日
                  民事第二庭    法  官  蘇正賢
以上正本係照原本作成。
如對本裁定抗告，應於收受裁定正本送達後10日內向本院提出抗
告狀，並繳納抗告裁判費新台幣1,000元整。
中    華    民    國  100    年    4    月     15     日
                                書記官  陳美萍